ACORDAO-COMPLETO-2438501

ACÓRDÃO 4064/2021 ATA 7/2021 - PRIMEIRA CÂMARA

VISTOS, relatados e discutidos estes autos de Tomada de Contas Especial instaurada pelo Ministério do Turismo, em desfavor do Centro de Profissionais e Geração de Emprego (Ceproge) e do Sr. Daniel Teixeira Peixoto, Diretor Presidente à época, em decorrência da impugnação total das despesas realizadas com os recursos do Convênio 1.204/2008, tendo por objeto o "II Festival de Ciranda da Cidade de Recife-PE",
ACORDAM os Ministros do Tribunal de Contas da União, reunidos em Sessão da Primeira Câmara, em:
9.1. considerar revéis o Sr. Daniel Teixeira Peixoto (CPF XXX.094.794-XX) e o Centro de Profissionais e Geração de Emprego (CNPJ 07.152.420/0001-32) , para todos os efeitos, nos termos do art. 12, § 3º, da Lei 8.443/1992;
9.2. julgar irregulares as contas do Sr. Daniel Teixeira Peixoto (CPF XXX.094.794-XX) e do Centro de Profissionais e Geração de Emprego (CNPJ 07.152.420/0001-32) , com fundamento nos arts. 1º, inciso I, 16, inciso III, alínea "c", e §2º, 19, caput, e 23, inciso III, da Lei 8.443/1992, condenando-os solidariamente ao pagamento da importância a seguir especificada e fixando-lhes o prazo de 15 dias para que comprovem perante este Tribunal, em respeito ao art. 214, inciso III, alínea "a", do RI/TCU, o recolhimento da dívida aos cofres do Tesouro Nacional, atualizada monetariamente e acrescida de juros de mora calculados a partir das datas indicadas até a data do efetivo recolhimento e com o abatimento de valores acaso já satisfeitos, nos termos da legislação vigente:
 
	Data de ocorrência
	Valor histórico (R$) 

	19/11/2008
	99.000,00

9.3. aplicar ao Sr. Daniel Teixeira Peixoto (CPF XXX.094.794-XX) e ao Centro de Profissionais e Geração de Emprego (CNPJ 07.152.420/0001-32) , individualmente, a multa prevista no art. 57 da Lei 8.443/1992 c/c o art. 267 do RI/TCU, no valor de R$ 20.000,00 (vinte mil reais) , fixando-lhes o prazo de 15 (quinze) dias, a partir das notificações, para que, nos termos do art. 214, inciso III, alínea "a", do RI/TCU, comprovem perante este Tribunal o recolhimento aos cofres do Tesouro Nacional do valor atualizado monetariamente desde a data deste Acórdão até a data do efetivo recolhimento, se for pago após o vencimento, na forma da legislação em vigor; 
9.4. autorizar, desde logo, a cobrança judicial da dívida nos termos do art. 28, inciso II, da Lei 8.443/1992 c/c o art. 219, inciso II, do RI/TCU, caso não atendida a notificação; e
9.5. enviar cópia deste Acórdão ao Ministério do Turismo e aos responsáveis, para ciência, bem como à Procuradoria da República no Estado de Pernambuco, nos termos do § 3º do art. 16 da Lei 8.443/1992, para adoção das medidas que considere cabíveis.

Tomada de Contas Especial instaurado pelo Ministério do Turismo - MTur, em razão da impugnação total de despesas do Convênio n° 1204/2008, celebrado com o Centro de Profissionais e Geração de Emprego - CEPROGE, organização da sociedade civil sediada em Garanhuns/PE, tendo por objeto o II Festival de Ciranda da Cidade de Recife - PE.

Primeira Câmara

Ministério do Turismo.

3. Responsáveis: Daniel Teixeira Peixoto (CPF XXX.094.794-XX) e Centro de Profissionais e Geração de Emprego (CNPJ 07.152.420/0001-32).

13.1. Ministros presentes: Walton Alencar Rodrigues (Presidente), Benjamin Zymler, Vital do Rêgo e Jorge Oliveira.
13.2. Ministros-Substitutos presentes: Augusto Sherman Cavalcanti (Relator) e Weder de Oliveira.

AUGUSTO SHERMAN

Adoto, como relatório, a instrução elaborada no âmbito da Secretaria de Controle Externo de Tomada de Contas Especial (SecexTCE) , que foi endossada pelo corpo dirigente da unidade e pelo representante do Ministério Público (peças 30-33) :
"INTRODUÇÃO
1.	Cuidam os autos de tomada de contas especial instaurada pela Secretaria Executiva do Ministério do Turismo (MTur) , em desfavor do Centro de Profissionais e Geração de Emprego (Ceproge) e do Sr. Daniel Teixeira Peixoto, Diretor Presidente à época , em razão da impugnação total das despesas realizadas com os recursos do Convênio 1204/2008 (Siafi/Siconv 700014) , celebrado entre o Ministério do Turismo e essa organização da sociedade civil sediada em Garanhus/PE, tendo por objeto o 'II Festival de Ciranda da Cidade de Recife-PE' (peça 2, p. 20) realizado no período de 30/9/2008 a 10/10/2008 e com vigência para o período de 30/9/2008 a 10/11/2008 (peça 2, p. 25) .  
HISTÓRICO
2.	Nos termos do ajuste firmado pelas partes, o montante destinado à execução do objeto foi de R$ 110.000,00, sendo R$ 99.000,00 a cargo do concedente, liberados por meio da ordem bancária 08OB901329, de 17/11/2008 (peça 2, p. 40) , e R$ 11.000,00 a título de contrapartida da convenente.
3.	a área técnica do MTur não realizou supervisão in loco e com base na documentação encaminhada pelo convenente, emitiu os seguintes documentos:
	Documento
	Conclusão
	Peça, p.

	Parecer Técnico 50/2009
	Diligência ao responsável 
	2, p. 61-63

	Nota Técnica 625/2010
	Diligência ao responsável
	2, 65-68

	Nota Técnica 44/2011
	Execução física reprovada
	3, 11-13

	Nota Técnica 494/2012
	Execução financeira não analisada, conforme portaria 248/2012, art. 4º, § 1º
	3, p. 19-21

	Parecer de Reanálise 83/2015
	Execução física reprovada: Vídeo comprova que houve realização do evento anteriormente à vigência do convênio sem autorização do concedente
	3, 24-26

	Nota Técnica de Reanálise Financeira 26/2016
	Execução financeira não analisada, conforme portaria 112/2013, art. 87, § 2º
	3, 26-31

4.	No relatório (peça 3, p. 48-52) , o tomador de contas concluiu que o prejuízo importaria no valor original de R$ 99.000,00, imputando-se a responsabilidade ao Ceproge e ao Sr. Daniel Teixeira Peixoto, Diretor Presidente do centro, na condição de gestor dos recursos. 
5.	Em 14/2/2019, a Controladoria-Geral da União emitiu o relatório de auditoria (peça 3, p. 60-62) , em concordância com o relatório do tomador de contas. O certificado de auditoria e o parecer do dirigente do órgão de controle interno concluíram pela irregularidade das presentes contas (peça 3, p. 63-65) .
6.	Em 28/2/2019, o ministro responsável pela área atestou haver tomado conhecimento das conclusões contidas no Relatório do tomador de contas especial e no Parecer do dirigente do órgão de controle interno (peça 3, p. 69) ; 
7.	No âmbito deste Tribunal, tendo em vista quanto à execução física as ressalvas constatadas na Nota Técnica 44/2011 (peça 3, p. 11-13) e na Nota Técnica de Reanálise 83/2015 (peça 3, p. 24-26) e quanto à execução financeira as ressalvas apontadas na Nota Técnica de Análise 625/2010 (peça 2, p. 65-68) , a Secex/TCE realizou a citação dos responsáveis nos seguintes termos (peças 5, 6 e 7) : 
Responsáveis solidários: Daniel Teixeira Peixoto (CPF XXX.094.794-XX) , na condição de dirigente e Centro de Profissionais e Geração de Emprego (CNPJ 07.152.420/0001-32) , entidade convenente.
Irregularidade 1: não comprovação da execução física do objeto do convênio.
Normas infringidas: Art. 70, parágrafo único, da Constituição Federal de 1988; art. 93, do Decreto-lei 200, de 25 de fevereiro de 1967; art. 50, §3º, da Portaria Interministerial 127/2008, e Termo do Convênio 1204/2008 (Siafi/Siconv 700014) , Cláusula Terceira, inciso II, alínea 'a'.
Conduta: realizar o objeto do Convênio 1204/2008 em data diferente (17 e 18/9/2008) da data aprovada que foi 02/10/2008, conforme evidenciado na Nota Técnica 44/2011 (peça 3, p. 11-13) e na Nota Técnica de Reanálise 83/2015 (peça 3, p. 24-26) 
Nexo de causalidade: A alteração da data sem a aprovação do convenente impediu a comprovação de que os recursos federais foram aplicados no objeto conveniado
Culpabilidade: não há excludentes de ilicitude, de culpabilidade e de punibilidade; é razoável supor que o responsável tinha consciência da ilicitude de sua conduta; era exigível conduta diversa da praticada, qual seja, não alterar o plano de trabalho sem o aval do convenente.
Irregularidade 2: não comprovação da regular execução financeira do convênio.
Normas infringidas: Art. 37, caput, c/c o art. 70, parágrafo único, da Constituição Federal de 1988; art. 93, do Decreto-lei 200, de 25 de fevereiro de 1967; art. 50, §3º, da Portaria Interministerial 127/2008, e Termo do Convênio 1204/2008 (Siafi/Siconv 700014) , Cláusula Terceira, inciso II, alínea 'o'.
Conduta: não comprovar o nexo de causalidade entre os recursos transferidos e as despesas efetuadas, por ter emitido notas fiscais em 20/11/2008, data posterior a vigência do convênio (30/9/2008 a 10/11/2008) e sem a identificação do número do convênio, conforme evidenciado na Nota Técnica de Análise 625/2010 (peça 2, p. 65-68) 
Nexo de causalidade: A apresentação incorreta de documentos impediu a comprovação da adequada execução financeira do convênio e resultou na presunção de danos ao erário.
Culpabilidade: não há excludentes de ilicitude, de culpabilidade e de punibilidade; é razoável supor que o responsável tinha consciência da ilicitude de sua conduta; era exigível conduta diversa da praticada, qual seja, comprovar por meio de documentos a efetiva execução física e financeira de todos os itens previstos no plano de trabalho.
Irregularidade 3: ausência de comprovação de que as empresas que não detinham direitos de exclusividade, contratadas irregularmente por inexigibilidade, pagaram o cachê de bandas ou cantores que realizaram o evento.
Normas infringidas: Art. 70, parágrafo único, da Constituição Federal de 1988; art. 93, do Decreto-lei 200, de 25 de fevereiro de 1967; art. 50, §3º, da Portaria Interministerial 127/2008, Acórdão 96/2008-TCU-Plenário, Acórdão 1435/2017-TCU-Plenário e Termo do Convênio 1204/2008 (cláusula terceira, item II, alíneas 'bb') .
Conduta: não apresentar notas fiscais e recibos (ou outros documentos equivalentes) emitidos em nome das bandas e cantores e assinados por seus representantes legais ou pelos seus empresários exclusivos, sendo essa representação ou exclusividade registrada em cartório.
Nexo de causalidade: A não apresentação de notas fiscais e recibos (ou outros documentos equivalentes) emitidos em nome das bandas e cantores e assinados por seus representantes legais ou pelos seus empresários exclusivos impediu comprovação do nexo causal entre os recursos federais transferidos e os pagamentos efetuados, visto que não se provou que os valores pagos ao intermediário contratado efetivamente foi repassado as banda e artistas que realizaram shows, resultando em presunção de prejuízo ao erário.
Culpabilidade: não há excludentes de ilicitude, de culpabilidade e de punibilidade; é razoável supor que o responsável tinha consciência da ilicitude de sua conduta; era exigível conduta diversa da praticada, qual seja, assegurar que as bandas e cantores que se apresentaram no evento efetivamente receberam o valor dos pagamentos especificados no plano de trabalho.
Débito quantificado das irregularidades 1 a 3:
	Data de ocorrência
	Valor histórico (R$) 

	19/11/2008
	99.000,00

                   	Valor atualizado do débito (sem juros) em 12/10/2019: R$ 180.100,80 (peça 4) 
			Cofre credor: Tesouro Nacional.
8.	Após pronunciamento da Secex/TCE, de 18/10/2019 (peça 7) , por meio dos seguintes expedientes os responsáveis foram citados:
	Ofício/Edital
	Peça
	Destinatário
	Data de ciência ou motivo de ausência
	peça

	15838/2020
	19
	Centro de Profissionais e Geração de Emprego
	2/6/2020
	27

	Edital 497/2020
	18
	Centro de Profissionais e Geração de Emprego
	28/4/2020
	23

	15841/2020
	22
	Daniel Teixeira Peixoto
	15/5/2020
	26

	15842/2020
	20
	Daniel Teixeira Peixoto
	15/5/2020
	25

9.	Transcorrido o prazo regimental, o Centro de Profissionais e Geração de Emprego e o Sr Daniel Teixeira Peixoto permaneceram silentes, devendo ser considerados revéis, nos termos do art. 12, §3º, da Lei 8.443/1992. 
EXAME TÉCNICO
10.	Preliminarmente, cumpre tecer breves considerações sobre a forma como são realizadas as comunicações processuais no TCU. A esse respeito, destacam-se o art. 179, do Regimento Interno do TCU (Resolução 155, de 4/12/2002) e o art. 4º, inciso III, § 1º, da Resolução TCU 170, de 30 de junho de 2004, in verbis:
Art. 179. A citação, a audiência ou a notificação, bem como a comunicação de diligência, farse-ão:
I - mediante ciência da parte, efetivada por servidor designado, por meio eletrônico, fac-símile, telegrama ou qualquer outra forma, desde que fique confirmada inequivocamente a entrega da comunicação ao destinatário;
II - mediante carta registrada, com aviso de recebimento que comprove a entrega no endereço do destinatário;
III - por edital publicado no Diário Oficial da União, quando o seu destinatário não for localizado
 (...) 
Art. 3º As comunicações serão dirigidas ao responsável, ou ao interessado, ou ao dirigente de órgão ou entidade, ou ao representante legal ou ao procurador constituído nos autos, com poderes expressos no mandato para esse fim, por meio de:
I - correio eletrônico, fac-símile ou telegrama;
II - servidor designado;
III - carta registrada, com aviso de recebimento;
IV - edital publicado no Diário Oficial da União, quando o seu destinatário não for localizado, nas hipóteses em que seja necessário o exercício de defesa.
Art. 4º. Consideram-se entregues as comunicações:
I - efetivadas conforme disposto nos incisos I e II do artigo anterior, mediante confirmação da ciência do destinatário;
II - realizadas na forma prevista no inciso III do artigo anterior, com o retorno do aviso de recebimento, entregue comprovadamente no endereço do destinatário;
III - na data de publicação do edital no Diário Oficial da União, quando realizadas na forma prevista no inciso IV do artigo anterior.
§ 1º O endereço do destinatário deverá ser previamente confirmado mediante consulta aos sistemas disponíveis ao Tribunal ou a outros meios de informação, a qual deverá ser juntada ao respectivo processo.
 (...) 
11.	Bem se vê, portanto, que a validade da citação via postal não depende de que o aviso de recebimento seja assinado pelo próprio destinatário da comunicação, o que dispensa, no caso em tela, a entrega do AR em 'mãos próprias'. A exigência da norma é no sentido de o Tribunal verificar se a correspondência foi entregue no endereço correto, residindo aqui a necessidade de certeza inequívoca. 
12.	Não é outra a orientação da jurisprudência do TCU, conforme se verifica dos julgados a seguir transcritos:
São válidas as comunicações processuais entregues, mediante carta registrada, no endereço correto do responsável, não havendo necessidade de que o recebimento seja feito por ele próprio (Acórdão 3648/2013-TCU-Segunda Câmara, Relator Ministro JOSÉ JORGE) ;
É prescindível a entrega pessoal das comunicações pelo TCU, razão pela qual não há necessidade de que o aviso de recebimento seja assinado pelo próprio destinatário. Entregandose a correspondência no endereço correto do destinatário, presume-se o recebimento da citação. (Acórdão 1019/2008-TCU-Plenário, Relator Ministro BENJAMIN ZYMLER) ;
As comunicações do TCU, inclusive as citações, deverão ser realizadas mediante Aviso de Recebimento - AR, via Empresa Brasileira de Correios e Telégrafos, bastando para sua validade que se demonstre que a correspondência foi entregue no endereço correto. (Acórdão 1526/2007-TCU-Plenário, Relator Ministro AROLDO CEDRAZ) .
13.	A validade do critério de comunicação processual do TCU foi referendada pelo Supremo Tribunal Federal, nos termos do julgamento do MS-AgR 25.816/DF, por meio do qual se afirmou a desnecessidade da ciência pessoal do interessado, entendendo-se suficiente a comprovação da entrega do 'AR' no endereço do destinatário:
Ementa: agravo regimental. Mandado de segurança. Desnecessidade de intimação pessoal das decisões do tribunal de contas da união. art. 179 do regimento interno do TCU. Intimação do ato impugnado por carta registrada, iniciado o prazo do art. 18 da lei nº 1.533/51 da data constante do aviso de recebimento. Decadência reconhecida. Agravo improvido.
O envio de carta registrada com aviso de recebimento está expressamente enumerado entre os meios de comunicação de que dispõe o Tribunal de Contas da União para proceder às suas intimações.
O inciso II do art. 179 do Regimento Interno do TCU é claro ao exigir apenas a comprovação da entrega no endereço do destinatário, bastando o aviso de recebimento simples. 
Da revelia dos responsáveis: Centro de Profissionais e Geração de Emprego e Daniel Teixeira Peixoto 
14.	No caso vertente, a citação dos responsáveis se deram em endereço constante no sistema da Receita e do TSE (peças 16 e 17) . A entrega dos ofícios citatórios nesses endereços ficou comprovada conforme detalhamento a seguir:
14.1.	Daniel Teixeira Peixoto, ofício 15841/2020 - Seproc (peça 22) , origem no sistema da Receita Federal.
14.2.	Centro de Profissionais e Geração de Emprego, ofício 15838/2020 (peça 19) , origem no sistema do TSE.
15.	Nos processos do TCU, a revelia não leva à presunção de que seriam verdadeiras todas as imputações levantadas contra os responsáveis, diferentemente do que ocorre no processo civil, em que a revelia do réu opera a presunção da verdade dos fatos narrados pelo autor (Acórdão 1009/2018-TCU-Plenário, Relator: BRUNO DANTAS; 2369/2013 - TCU - Plenário, Relator: BENJAMIN ZYMLER e 2449/2013 - TCU - Plenário, Relator: BENJAMIN ZYMLER) . Dessa forma, a avaliação da responsabilidade do agente não pode prescindir da prova existente no processo ou para ele carreada. 
16.	Ao não apresentar sua defesa, o responsável deixou de produzir prova da regular aplicação dos recursos sob sua responsabilidade, em afronta às normas que impõem aos gestores públicos a obrigação legal de, sempre que demandados pelos órgãos de controle, apresentar os documentos que demonstrem a correta utilização das verbas públicas, a exemplo do contido no art. 93 do Decreto-Lei 200/1967: 'Quem quer que utilize dinheiros públicos terá de justificar seu bom e regular emprego na conformidade das leis, regulamentos e normas emanadas das autoridades administrativas competentes.' 
17.	Mesmo as alegações de defesa não sendo apresentadas, considerando o princípio da verdade real que rege esta Corte, procurou-se buscar, em manifestações do responsável na fase interna desta Tomada de Contas Especial, se havia algum argumento que pudesse ser aproveitado a seu favor. 
18.	Os argumentos apresentados na fase interna (peça 3, p. 37-38) não elidem as irregularidades apontadas.
19.	Em se tratando de processo em que a parte interessada não se manifestou acerca das irregularidades imputadas, não há elementos para que se possa efetivamente aferir e reconhecer a ocorrência de boa-fé na conduta do responsável, podendo este Tribunal, desde logo, proferir o julgamento de mérito pela irregularidade das contas, conforme os termos dos §§ 2º e 6º do art. 202 do Regimento Interno do TCU. (Acórdão 2064/2011-TCU-Primeira Câmara (relator: Ubiratan Aguiar) , 6.182/2011-TCU-1ª Câmara (relator: Weber de Oliveira) , 4.072/2010-TCU-1ª Câmara (Relator: Valmir Campelo) , 1.189/2009-TCU-1ª Câmara (Relator: Marcos Bemquerer) , 731/2008-TCU-Plenário (Relator: Aroldo Cedraz) . Ressalta-se que a análise da boa-fé relativa a pessoa jurídica de direito privado é realizada considerando as condutas de seus administradores, uma vez que os atos destes obrigam a pessoa jurídica, desde que exercidos nos limites dos poderes definidos no ato constitutivo do ente, nos termos do art. 47 do Código Civil (Acórdão 1723/2016-TCU-Plenário, Ministro-Relator Raimundo Carrero) .
20.	Dessa forma, os responsáveis: Centro de Profissionais e Geração de Emprego e Daniel Teixeira Peixoto devem ser considerados reveis, nos termos do art. 12, §3º, da Lei 8.443/1992, devendo as contas serem julgadas irregulares, condenando-os ao débito apurado e imputando-lhes a multa do art. 57 da mesma lei.
Prescrição da Pretensão Punitiva
21.	Vale ressaltar que a pretensão punitiva do TCU, conforme Acórdão 1441/2016-TCU-Plenário, Relator: Benjamin Zymler, que uniformizou a jurisprudência acerca dessa questão, subordina-se ao prazo geral de prescrição indicado no art. 205 do Código Civil, que é de dez anos, contado da data de ocorrência da irregularidade sancionada, nos termos do art. 189 do Código Civil, sendo este prazo interrompido pelo ato que ordenar a citação, a audiência ou a oitiva do responsável.
22.	No caso em exame, ocorreu a prescrição, uma vez que a irregularidade sancionada ocorreu em 19/11/2008, e o ato de ordenação da citação ocorreu em 18/10/2019 (peça 7) .
	CONCLUSÃO
23.	Em face da análise promovida na seção 'Exame Técnico', verifica-se que os responsáveis: Daniel Teixeira Peixoto e Centro de Profissionais e Geração de Emprego não lograram comprovar a boa e regular aplicação dos recursos, instados a se manifestar, optaram pelo silêncio, configurando a revelia, nos termos do §3º, do art. 12, da Lei 8.443/1992. Ademais, inexistem nos autos elementos que demonstrem a boa-fé dos responsáveis ou a ocorrência de outras excludentes de culpabilidade.
24.	Verifica-se também que houve a prescrição da pretensão punitiva, conforme análise já realizada.
25.	Tendo em vista que não constam dos autos elementos que permitam reconhecer a boa-fé do responsável, sugere-se que as suas contas sejam julgadas irregulares, nos termos do art. 202, § 6º, do Regimento Interno do TCU, com a imputação do débito atualizado monetariamente e acrescido de juros de mora, nos termos do art. 202, §1º do Regimento Interno do TCU, descontado o valor eventualmente recolhido.
		PROPOSTA DE ENCAMINHAMENTO
36.		Diante do exposto, submetemos os autos à consideração superior, propondo ao Tribunal:
considerar revéis os responsável Daniel Teixeira Peixoto (CPF XXX.094.794-XX) e Centro de Profissionais e Geração de Emprego (CNPJ 07.152.420/0001-32) , para todos os efeitos, dando-se prosseguimento ao processo, com fulcro no art. 12, § 3º, da Lei 8.443/1992; 
julgar irregulares, nos termos dos arts. 1º, inciso I, 16, inciso III, alínea c, da Lei 8.443/1992, c/c os arts. 19 e 23, inciso III, da mesma Lei, as contas dos responsável, Daniel Teixeira Peixoto (CPF XXX.094.794-XX) e Centro de Profissionais e Geração de Emprego (CNPJ 07.152.420/0001-32) , condenando-o ao pagamento das importâncias a seguir especificadas, atualizadas monetariamente e acrescidas dos juros de mora, calculadas a partir das datas discriminadas até a data da efetiva quitação do débito, fixando-lhe o prazo de quinze dias, para que comprove, perante o Tribunal, o recolhimento das referidas quantias aos cofres do Tesouro Nacional, nos termos do art. 23, inciso III, alínea 'a', da citada lei, c/c o art. 214, inciso III, alínea 'a', do Regimento Interno do TCU.  
		
	Data de ocorrência
	Valor histórico (R$) 

	19/11/2008
	99.000,00

                   Valor atualizado do débito (com juros) em 15/9/2020: R$ 266.553,23 (peça 29) 
autorizar, desde logo, a cobrança judicial das dívidas, caso não atendidas a notificação, na forma do disposto no art. 28, inciso II, da Lei 8.443/1992;
autorizar também, desde logo, se requerido, com fundamento no art. 26, da Lei 8.443, de 1992, c/c o art. 217, §§ 1º e 2º do Regimento Interno do TCU, o parcelamento da (s) dívida (s) em até 36 parcelas, incidindo, sobre cada parcela, corrigida monetariamente, os correspondentes acréscimos legais, fixando-lhe o prazo de quinze dias, a contar do recebimento da notificação, para comprovar, perante o Tribunal, o recolhimento da primeira parcela, e de trinta dias, a contar da parcela anterior, para comprovar os recolhimentos das demais parcelas, devendo incidir, sobre cada valor mensal, atualizado monetariamente, os juros de mora devidos, no caso do débito, na forma prevista na legislação em vigor, alertando o responsável de que a falta de comprovação do recolhimento de qualquer parcela importará o vencimento antecipado do saldo devedor, nos termos do § 2º do art. 217 do Regimento Interno deste Tribunal; 
e)	enviar cópia do Acórdão a ser prolatado à Procuradoria da República no Estado de Pernambuco, nos termos do § 3º do art. 16 da Lei 8.443/1992, c/c o § 7º do art. 209 do Regimento Interno do TCU, para adoção das medidas cabíveis; e
f)	enviar cópia do Acórdão que vier a ser proferido ao Ministério do Turismo e aos responsáveis, para ciência, informando que a presente deliberação, acompanhada do Relatório e do Voto que a fundamenta, está disponível para a consulta no endereço www.tcu.gov.br/acordaos, além de esclarecer que, caso requerido, o TCU poderá fornecer sem custos as correspondentes cópias, de forma impressa;
g)	informar à Procuradoria da República no Estado de Pernambuco, ao Ministério do Turismo e ao responsável que a presente deliberação, acompanhada do Relatório e do Voto que a fundamenta, está disponível para a consulta no endereço www.tcu.gov.br/acordaos, além de esclarecer que, caso requerido, o TCU poderá fornecer sem custos as correspondentes cópias, de forma impressa; e
h)	informar à Procuradoria da República no Estado de Pernambuco que, nos termos do parágrafo único do art. 62 da Resolução TCU 259/2014, os procuradores e membros do Ministério Público credenciados nesta Corte podem acessar os presentes autos de forma eletrônica e automática, ressalvados apenas os casos de eventuais peças classificadas como sigilosas, as quais requerem solicitação formal."
	É o relatório

não há.

Procurador Marinus Eduardo De Vries Marsico.

TOMADA DE CONTAS ESPECIAL. CONVÊNIO. II FESTIVAL DE CIRANDA DA CIDADE DE RECIFE/PE. IMPUGNAÇÃO TOTAL DAS DESPESAS. REALIZAÇÃO DO EVENTO ANTERIORMENTE À VIGÊNCIA DO AJUSTE E EM DATA DIFERENTE DA APROVADA. CITAÇÃO DO CENTRO DE PROFISSIONAIS E GERAÇÃO DE EMPREGO (CEPROGE) E DO SEU DIRETOR PRESIDENTE. REVELIA. AUSÊNCIA DE ELEMENTOS CAPAZES DE ELIDIR AS OCORRÊNCIAS APONTADAS. CONTAS IRREGULARES. DÉBITO. MULTA.

TOMADA DE CONTAS ESPECIAL (TCE)

Secretaria de Controle Externo de Tomada de Contas Especial (SecexTCE).

Em exame Tomada de Contas Especial instaurada pelo Ministério do Turismo, em desfavor do Centro de Profissionais e Geração de Emprego (Ceproge) e do Sr. Daniel Teixeira Peixoto, Diretor-Presidente à época, em decorrência da impugnação total das despesas realizadas com os recursos do Convênio 1204/2008, tendo por objeto o "II Festival de Ciranda da Cidade de Recife-PE".
Para execução do objeto, com vigência de 30/9/2008 a 10/11/2008, foram previstos R$ 110.000,00, sendo R$ 11.000,00 relativos à contrapartida e R$ 99.000,00 em recursos federais, creditados em 17/11/2008.
O órgão concedente entendeu, consoante Parecer de Reanálise Técnica 83/2015 (peça 3, p. 24-26) , que não foram atendidos os requisitos de elegibilidade do convênio e opinou por reprovar a execução física, tendo em vista que houve realização do evento anteriormente à vigência do convênio sem autorização do concedente.
No âmbito desta Corte, a SecexTCE promoveu a citação do Sr. Daniel Teixeira Peixoto e do Ceproge, em decorrência da não comprovação da execução física do objeto do convênio, eis que houve realização do evento em data diferente (17 e 18/9/2008) da data aprovada (2/10/2008) ; da não comprovação da regular execução financeira do convênio, tendo em vista a não comprovação do nexo de causalidade entre os recursos transferidos e as despesas efetuadas, por ter emitido notas fiscais em 20/11/2008, data posterior a vigência do convênio (30/9/2008 a 10/11/2008) e sem a identificação do número do ajuste; bem como da ausência de comprovação de que as empresas que não detinham direitos de exclusividade, contratadas irregularmente por inexigibilidade, pagaram o cachê de bandas ou cantores que realizaram o evento.
Os responsáveis, todavia, permaneceram silentes. Diante da revelia e inexistindo nos autos elementos que permitam concluir pela ocorrência de boa-fé ou de outros excludentes de culpabilidade, a unidade técnica propõe julgar irregulares as contas do Sr. Daniel Teixeira Peixoto e do Centro de Profissionais e Geração de Emprego, com fulcro no art. 16, inciso III, alínea "c", da Lei 8.443/1992, condená-los solidariamente ao pagamento do valor total repassado (R$ 99.000,00) e aplicar individualmente a multa prevista no art. 57 da Lei 8.443/1992.
O Procurador Marinus Eduardo De Vries Marsico se manifestou de acordo com a proposta.
Anuo, de igual forma, à análise promovida pela unidade técnica, a qual adoto como minha razão de decidir.
Os ofícios citatórios foram recebidos nos endereços disponíveis nos sistemas da Receita Federal (peças 17 e 25) e do TSE (peças 16 e 27) .
Passado o prazo fixado sem a apresentação de alegações de defesa ou sem o recolhimento do débito imputado, cabe considerar os responsáveis revéis, nos termos do art. 12, § 3º, da Lei 8.443/1992, dando-se prosseguimento aos autos.
Consoante jurisprudência pacífica desta Corte, compete ao gestor dos recursos prestar contas da integralidade das verbas federais recebidas, cabendo-lhe o ônus da prova quanto à boa e regular aplicação dos valores que lhe foram confiados. 
Os elementos constantes dos autos, consoante apontado pelo Ministério do Turismo, não são suficientes para demonstrar a execução física nem a financeira do projeto, uma vez que os documentos apresentados demonstram a realização de evento em data anterior (17 e 18/9/2008) à vigência do Convênio 1.204/2008 (30/9/2008 a 10/11/2008) e diferente da data aprovada (2/10/2008) .
Ressalto, inclusive, que a prestação de contas apresentada registrou a realização de evento no dia 2/10/2008 (peça 2, p. 45 e 46) , distinta da data identificada na filmagem.
Sem a comprovação da execução física conforme aprovada e do nexo de causalidade, apropriada a condenação do Sr. Daniel Teixeira Peixoto, então Diretor-Presidente da entidade.
Também a responsabilidade do Centro de Profissionais e Geração de Emprego (Ceproge) é questão pacificada neste Tribunal por meio da Súmula 286: 
"A pessoa jurídica de direito privado destinatária de transferências voluntárias de recursos federais feitas com vistas à consecução de uma finalidade pública responde solidariamente com seus administradores pelos danos causados ao erário na aplicação desses recursos."
Assim, não apresentado qualquer elemento apto a elidir as irregularidades apontadas, as contas dos responsáveis devem ser julgadas irregulares, com fulcro no art. 16, inciso III, alínea "c", c/c §2º, alínea "b", da Lei 8.443/1992, com condenação ao ressarcimento do valor recebido e aplicação da multa prevista no art. 57 da mesma lei. 
Apropriado, ainda, nos termos do art. 16, § 3º, da Lei 8.443/92, dar ciência da deliberação à Procuradoria da República no Estado de Pernambuco para adoção das medidas que considere cabíveis.
Ante o exposto, manifesto-me por que o Tribunal aprove o acórdão que ora submeto à apreciação deste colegiado.
TCU, Sala das Sessões Ministro Luciano Brandão Alves de Souza, em 16 de março de 2021.
AUGUSTO SHERMAN CAVALCANTI 
Relator